臺灣高等法院刑事判決
109年度上訴字第2285號
上  訴  人  
即  被  告  詹宗翰



選任辯護人  黃智謙律師(法扶律師)          
上列上訴人即被告因毒品危害防制條例案件，不服臺灣桃園地方
法院108年度訴字第971號，中華民國109年4月27日第一審判決（
起訴案號：臺灣桃園地方檢察署108年度偵字第17739、17860號
），提起上訴，本院判決如下：
    主    文
上訴駁回。
    犯罪事實
一、甲○○、彭佳惠（業經原審判刑確定）原係男女朋友（已於
    民國108年8月結婚），均明知愷他命、4-甲基甲基卡西酮為
    毒品危害防制條例第2 條第2 項第3 款所列管之第三級毒品
    ，依法不得持有、販賣，甲○○、彭佳惠竟與真實姓名年籍
    不詳綽號「少年董」之成年男子共同基於販賣第三級毒品以
    營利之犯意聯絡，推由「少年董」先行散布「王子公主派對
    ，心小姐進駐！禮服佳麗，1.3 小時2000，2 小時3000，另
    有皇后調酒600 五送一，累積送精美禮品，電話0000000000
    」之販售毒品簡訊，再於民國108 年6 月15日晚間7時許， 
     在桃園市新屋區新屋交流道附近某處，將門號0000000000
號
    手機、愷他命及含有4-甲基甲基卡西酮毒品成分之咖啡包交
    付予甲○○，並由甲○○接聽電話與購毒者聯繫後，再與彭佳惠
    前去進行毒品交易，甲○○、彭佳惠、「少年董」即以上開方
    式共同販賣第三級毒品以牟利。
二、嗣警員陳宜慶、黃文凱等人於108 年6 月15日晚間8 時30分
    許，接獲民眾舉報上開販售毒品之廣告簡訊後，旋即喬裝購
    毒者撥打該簡訊所留之門號0000000000號手機與甲○○聯繫
    ，雙方並約定在桃園市○鎮區○○路000 巷000 弄0 號夢鄉
    汽車旅館301 號房進行交易，甲○○則於同日晚間10時許，
    駕駛車牌號碼0000-00 號自用小客車搭載彭佳惠前往上開地
    點與喬裝買家之員警洽談毒品交易，交易過程由彭佳惠向喬
    裝買家之員警說明愷他命最大包為新臺幣（下同）5,000 元
    ，並詢問是否要購買最大包，嗣雙方議妥3 包愷他命（即中
    包2包，6,000 元；小包1 包，2,000 元）、2 包毒品咖啡
    包（1,200 元）共計9,200 元之價格，待甲○○交付上開毒品
    予喬裝成買家之員警時，警方旋即表明身分並當場依現行犯
    逮捕甲○○、彭佳惠而販賣未遂，復在甲○○所駕駛之上開車輛
    內，另扣得4 包愷他命、毒品咖啡包33包，連同上開已交付
    之毒品共計扣得如附表所示之7 包愷他命及35包含有4-甲基
    甲基卡西酮成分之咖啡包、販賣毒品交易所使用之門號0000
    000000號手機1 支，而查悉上情。
三、案經桃園市政府警察局平鎮分局報請臺灣桃園地方檢察署檢
    察官偵查起訴。
    理    由
一、證據能力部分：
    按被告以外之人於審判外之言詞或書面陳述，除法律有規定
    者外，不得作為證據；被告以外之人於審判外之陳述，經當
    事人於審判程序同意作為證據，法院審酌該言詞陳述或書面
    陳述作成時之情況，認為適當者，亦得為證據；當事人、代
    理人或辯護人於法院調查證據時，知有第159 條第1 項不得
    為證據之情形，而未於言詞辯論終結前聲明異議者，視為有
    前項之同意，刑事訴訟法第159 條第1 項及第159 條之5 分
    別定有明文。本判決下列所引用上訴人即被告甲○○（下稱被
    告）以外之人於審判外之陳述，檢察官、被告及其辯護人於
    原審均同意上開證據有證據能力（見原審卷第69、124 頁）
    ，嗣於本院均未爭執證據能力，且迄言詞辯論終結前，亦未
    聲明異議，本院審酌上開證據資料作成時之情況，尚無違法
    、不當或顯不可信之情況，認以之作為證據應屬適當，依刑
    事訴訟法第159 條之5 規定，應認前揭供述證據均有證據能
    力。又本判決以下所引用之非供述證據，均與本件事實具有
    自然關聯性，且核屬書證、物證性質，復查無事證足認有違
    背法定程序或經偽造、變造所取得等證據排除之情事，又經
    本院依刑事訴訟法第164 條、第165 條踐行物證、書證之調
    查程序，被告及其辯護人亦同意有證據能力，是堪認均具證
    據能力。
二、認定事實所憑之證據及理由：
  ㈠上揭犯罪事實，業據被告於警詢及偵審中坦承不諱（見偵字1
    7860號卷第10至13、66頁，原審卷第162頁，本院卷第66頁
    ），且經同案被告彭佳惠坦承在卷（見原審卷第162頁），
    並有桃園市政府警察局平鎮分局搜索扣押筆錄、扣押物品目
    錄表、被採尿人尿液暨毒品真實姓名與編號對照表（毒品編
    號：108FF-301 號）、現場照片16張、台灣檢驗科技股份有
    限公司濫用藥物實驗室- 台北108年7月9日UL/2019/0000000
    0號濫用藥物檢驗報告、內政部警政署刑事警察局108年8月1
    6日刑鑑字第1080063356號鑑定書附卷可稽（見偵字17860號
    卷第24至30、46至53、84、92頁），且有扣案如附表所示之
    愷他命7 包、含有4-甲基甲基卡西酮成分之咖啡包35包及販
    賣毒品交易所使用之手機1 支可資佐證，足認被告上開任意
    性自白與事實相符，洵堪採信。
　㈡按愷他命、4-甲基甲基卡西酮毒品，本無一定之公定價格，
    買賣之價格，或隨供需雙方之資力、關係之深淺、需求之數
    量、貨源之充裕與否、販賣者對於資金之需求程度，以及政
    府查緝之態度，進而為各種不同之風險評估，而為機動性之
    調整，是其價格標準，自非一成不變，且販賣者從各種「價
    差」或「量差」或「純度」謀取利潤方式，亦有差異，然其
    所圖利益之非法販賣行為目的，則無二致。而一般民眾普遍
    認知毒品非法交易，向為政府查禁重罰，衡諸常情，倘非有
    利可圖，絕無平白甘冒被查獲重罰風險之理，從而，舉凡其
    有償交易，除足反證其確另基於某種非圖利本意之關係外，
    通常尚難因無法查悉其買進、賣出之差價，而推諉無營利之
    意思，或阻卻販賣犯行之追訴。故凡為販賣之不法行為者，
    其販入之價格必較售出之價格低廉，而有從中賺取買賣差價
    牟利之意圖及事實，應屬符合論理法則而不違背社會通常經
    驗之合理判斷。本案被告為智識正常之成年人，對於愷他命
    、4-甲基甲基卡西酮毒品交易為檢警機關嚴予查緝之犯罪，
    當知之甚稔，被告倘無利可圖，自無甘冒遭查獲之極大風險
    而為上開販賣毒品之犯行，故其有欲從中牟利而具有營利之
    意圖至明。
  ㈢綜上所述，被告上開犯行，事證明確，堪以認定。
三、論罪科刑部分：
  ㈠按刑事偵查技術上所謂之「釣魚」，係指對於原已犯罪或具
    有犯罪故意之人，以設計引誘之方式，迎合其要求，使其暴
    露犯罪事證，再加以逮捕或偵辦者而言。此乃純屬偵查犯罪
    技巧之範疇，並未違反憲法對於基本人權之保障，且於公共
    利益之維護有其必要性。於此誘捕偵查案件，販毒者雖有販
    毒之故意，且依約攜帶毒品前往交付，並已著手實施販毒之
    行為，然因係受警員引誘偽稱欲購買毒品，警員原無買受毒
    品之意思，其虛與買賣毒品，意在辦案，以求人贓俱獲，伺
    機逮捕，事實上不能真正完成買賣毒品之行為，而應僅論以
    販賣毒品未遂罪（最高法院85年度第4 次刑事庭會議決議參
    照）。經查，本件員警黃文凱等人因民眾舉報上開販毒廣告
    訊息，再與被告相約交易毒品之時間、地點，被告、彭佳惠
    並依約攜帶愷他命、含有4-甲基甲基卡西酮成分之咖啡包前
    往約定地點交貨、取款，進而查獲本案犯行，足認被告、彭
    佳惠本即有販賣上開毒品之故意，且已著手實行販毒，惟因
    員警黃文凱等人為辦案所需而無購買毒品之真意，致不能真
    正完成販賣行為，而屬販賣未遂。
　㈡被告行為後，毒品危害防制條例第4條第3項規定業經總統於1
    09年1月15日華總一義字第10900004091號令修正公布，自10
    9年7月15日起生效施行。修正後毒品危害防制條例第4條第3
    項規定將販賣第三級毒品罪之罰金刑由「得併科新臺幣700
    萬元以下罰金」，提高為「得併科新臺幣1000萬元以下罰金
    」 。是經比較新舊法結果，修正後之規定對被告並非有利
    ，依刑法第2條第1項前段規定，應適用修正前之毒品危害防
    制條例規定。是核被告所為，係犯修正前毒品危害防制條例
    第4 條第6 項、第3 項之販賣第三級毒品未遂罪。被告及彭
    佳惠、「少年董」就上開販賣第三級毒品未遂犯行，有犯意
    聯絡及行為分擔，應論以共同正犯。
  ㈢被告已著手於販賣上開第三級毒品，然因員警黃文凱等人為
　　辦案所需而無購買毒品之真意，致不能真正完成販賣行為並
　　未完成毒品交易即為警查獲，故該次犯行係屬未遂，僅成立
　　未遂犯，被告應依刑法第25條第2 項規定，按既遂之刑減輕
　　之；又被告於警詢及偵審中，始終自白上開犯行，業如前述
　　，應依毒品危害防制條例第17條第2 項之規定，減輕其刑，
　　並依刑法第70條規定遞減之。
四、沒收部分：
　　扣案如附表編號１至２所示之結晶顆粒7 小包、白/ 黑色包
    裝35包，經送鑑驗後，分別檢出第三級毒品愷他命、4-甲基
    甲基卡西酮成分，均係違禁物，至盛裝上開第三級毒品愷他
    命及4-甲基甲基卡西酮包裝袋，因與殘留其上之第三級毒品
    愷他命及4-甲基甲基卡西酮，故均應一併視為違禁物。又被
    告自承上開扣案第三級毒品愷他命及4-甲基甲基卡西酮為其
    所有，供販賣所用等語（見原審卷第154頁），自屬被告供
    販賣第三級毒品所用之物，而供犯罪所用之物併具違禁物之
    性質者，除因檢驗而用罄者外，應依刑法第38條第1 項規定
    宣告沒收。另扣案如附表編號３所示之手機，係被告販賣第
    三級毒品所用之物，業據被告供述在卷（見原審卷第154頁
    ），不問屬於犯罪行為人與否，應依毒品危害防制條例第19
    條第1 項規定，宣告沒收。至其餘扣案物，並無證據證明係
    被告供販賣毒品所用之物，不予宣告沒收，附此敘明。
五、原審經審理結果，認為被告上開犯行，事證明確，因而適用
    （修正前）毒品危害防制條例第4條第6項、第3項、第17條
    第2項、第19條第1項，刑法第28條、第25條第2項等規定，
    並審酌被告無視毒品氾濫對國人身心與社會風氣、治安之極
    大負面影響，嚴重危害國民身心健康，助長社會不良風氣，
    惟考量被告於偵審中始終自白犯行，犯後態度良好，又本案
    所販賣之毒品純度低微、數量非鉅，兼衡其犯罪動機、目的
    、被告教育程度為高中畢業、自述勉持之家庭經濟狀況等一
    切情狀，量處有期徒1年10月，及就扣案如附表所示之物均
    沒收之。經核原審上開認事用法，尚無不當，量刑亦屬妥適
    。
六、被告上訴以其犯罪情節尚屬輕微，縱依未遂犯及偵審自白規
    定酌減其刑，仍無從與真正長期、大量販毒之惡行區別，足
    見被告犯罪情狀應堪憫恕，而有刑法第59條規定之適用；又
    被告現有正當穩定工作及收入，甫與配偶共組家庭並準備迎
    接新生家庭成員，衡以被告本件犯罪情節及犯後態度，刑之
    宣告足以警惕被告言行，應以暫不執行為適當，請求給予緩
    刑，以勵自新；另原判決理由內，並未說明被告有營利之意
    圖，亦有未合等語。惟查：
　㈠刑法第59條規定之酌量減輕其刑，必須犯罪另有特殊之原因
    與環境，在客觀上足以引起一般同情，認為即使予以宣告法
    定最低度刑，猶嫌過重者，始有其適用。此所謂法定最低度
    刑，固包括法定最低本刑；惟遇有其他法定減輕之事由者，
    則應係指適用其他法定減輕事由減輕後之最低度刑而言。倘
    被告別有其他法定減輕事由者，應先適用法定減輕事由減輕
    其刑後，猶認其犯罪之情狀顯可憫恕，即使科以該減輕後之
    最低度刑仍嫌過重者，始得適用刑法第59條規定酌量減輕其
    刑。而此項犯罪情狀是否顯可憫恕而酌量減輕其刑之認定，
    亦屬法院得依職權自由裁量之事項（最高法院102年度台上
    字第4140號刑事判決意旨參照）。經查：被告明知上開毒品
    戕害身心健康，竟圖販售而助長毒品擴散，犯罪情節非輕；
    又被告於偵審中自白，且係販毒未遂，依法遞減其刑後，其
    刑度相較原本之法定刑，已減輕甚多，本件當無情輕法重而
    須再依刑法第59條規定減輕其刑之餘地，此部分上訴意旨，
    並非可採。
　㈡又被告前因詐欺案件，經臺灣桃園地方法院109年度訴字第25
    號判決判處有期徒刑1年10月，現上訴本院中，有本院被告
    前案紀錄表在卷可稽，是被告既於本件判決前受有期徒刑之
    宣告，即不符合緩刑條件，是被告上訴請求宣告緩刑，亦不
    可採。　
　㈢原判決犯罪事實欄內，已載明被告基於販賣第三級毒品以營
    利之犯意聯絡（見原判決第1頁），理由內亦載敘上揭犯罪
    事實，業據被告於警詢、偵訊及審理中坦承不諱，並有相關
    證據附卷可稽，原判決理由雖未詳細敘明被告意圖營利之依
    據，但因無礙於本件判決之結果，且經本院補充說明如上，
    原判決此部分瑕疵，尚不足為有利於被告之認定，併此敘明
    。
　㈣綜上所述，被告上開上訴意旨，並無理由，應予駁回。　　
據上論斷，應依刑事訴訟法第368條，判決如主文。
本案經檢察官賴謝銓提起公訴，檢察官鄭堤升到庭執行職務。
中　　華　　民　　國　　109 　年　　8 　　月　　17　　日
  　　　　　　　　刑事第十三庭  審判長法　官  王國棟 
                                      法　官  許永煌 
                                      法　官  曹馨方
以上正本證明與原本無異。
如不服本判決，應於收受送達後20日內向本院提出上訴書狀，其
未敘述上訴之理由者並得於提起上訴後20日內向本院補提理由書
（均須按他造當事人之人數附繕本）「切勿逕送上級法院」。
                                      書記官  陳靜姿
中　　華　　民　　國　　109 　年　　8 　　月　　17　　日
附錄本案論罪科刑法條：
毒品危害防制條例第4條
製造、運輸、販賣第一級毒品者，處死刑或無期徒刑；處無期徒
刑者，得併科新臺幣3千萬元以下罰金。
製造、運輸、販賣第二級毒品者，處無期徒刑或10年以上有期徒
刑，得併科新臺幣1千5百萬元以下罰金。
製造、運輸、販賣第三級毒品者，處7年以上有期徒刑，得併科
新臺幣1千萬元以下罰金。
製造、運輸、販賣第四級毒品者，處5年以上12年以下有期徒刑
，得併科新臺幣5百萬元以下罰金。
製造、運輸、販賣專供製造或施用毒品之器具者，處1年以上7年
以下有期徒刑，得併科新臺幣1百50萬元以下罰金。
前五項之未遂犯罰之。

附表：
編號 扣案物外觀 數量/成分 備註 １ 結晶顆粒。 7 小包（含袋合計毛重10.21 公克，總淨重8.9695公克，因鑑驗取用0.0020公克）/Ketamine。 ⒈扣押物品清單（見原審卷第11頁） ⒉台灣檢驗科技股份有限公司濫用藥物實驗室- 台北108 年7月9 日UL/2019/00000000號濫用藥物檢驗報告（見偵字17860卷第84頁） ⒊鑑驗用罄之毒品部分，業已滅失，爰不另宣告沒收銷燬 ２ 白/黑色包裝。 35包（驗前總毛重248.27公克，驗前總淨重約208.72公克，取1.50公克鑑定用罄，驗前總純質淨重約8.34公克）/4-甲基甲基卡西酮。 ⒈扣押物品清單（見原審卷第11頁） ⒉內政部警政署刑事警察局108年8月16日刑鑑字第1080063356號鑑定書（見偵字17860 卷第92頁） ⒊鑑驗用罄之毒品部分，業已滅失，爰不另宣告沒收銷燬 ３ 粉色IPHONE手機。 1 支（品牌：IPHONE，IMEI：000000000000000 ，內含SIM 卡0000000000號）。  ⒈扣押物品清單（見原審卷第11頁） ⒉被告聯繫毒品交易使用（見原審卷第154 頁）